【裁判字號】    97,訴,510
【裁判日期】    970707
【裁判案由】    違反毒品危害防制條例
【裁判全文】
臺灣新竹地方法院刑事判決               97年度訴字第510號
公  訴  人  臺灣新竹地方法院檢察署檢察官
被      告  甲○○
                      巷198.
                    （另案在臺灣新竹監獄執行中）
上列被告因違反毒品危害防制條例，經檢察官提起公訴（97年度
毒偵字第665號），本院改行簡式審判程序，判決如下：
    主  文
甲○○施用第一級毒品，累犯，處有期徒刑玖月。
    事  實
一、(一)甲○○前曾於民國92、93年間因違反毒品危害防制條例案
      件，經本院於93年11月11日以93年度易字第80號判處有期
      徒刑7月確定，及於93年11月23日以93年度訴字第253號判
      處有期徒刑1年確定，嗣經本院於94年2月17日以94年度聲
      字第72號定應執行刑為有期徒刑1年6月確定，於95年8月2
      日縮刑期滿執行完畢。
    (二)甲○○前曾於89年間，因施用毒品案件，經臺灣新竹地方
      法院檢察署檢察官聲請，而經本院於89年4月3日以89年度
      毒聲字第953號裁定送勒戒處所觀察、勒戒，旋因觀察、
      勒戒後，因認無繼續施用毒品傾向，而經臺灣新竹地方法
      院檢察署檢察官於89年4月28日以89年度毒偵字第1030號
      為不起訴處分確定。其又於90年間因施用毒品案件，經臺
      灣新竹地方法院檢察署檢察官聲請，而經本院於90年5月
      15日以90年度毒聲字第915號裁定送勒戒處所觀察、勒戒
      ，旋因觀察、勒戒後，因認有繼續施用毒品傾向，經臺灣
      新竹地方法院檢察署檢察官聲請，而經本院於90年7月13
      日以90年度毒聲字第1113號裁定令入戒治處所施以強制戒
      治。其此部分施用毒品犯行，並經臺灣新竹地方法院檢察
      署檢察官起訴，而經本院於90年9月28日以90年度訴字第
      355號就施用第一級毒品部分判處有期徒刑8月，就施用第
      二級毒品部分判處有期徒刑5月，定應執行刑為有期徒刑1
      年，於90年10月26日確定。至其強制戒治部分，因執行屆
      滿3月，成效良好，經臺灣新竹地方法院檢察署檢察官聲
      請，而經本院於91年1月18日以91年度毒聲字第65號裁定
      停止戒治，所餘戒治期間付保護管束，而於91年2月20日
      出所。嗣因其於保護管束期間，違反保護管束應遵守事項
      情節重大，經臺灣新竹地方法院檢察署檢察官聲請，而經
      本院於91年6月10日以91年度毒聲字第617號裁定撤銷停止
      戒治，所餘戒治期間令入戒治處所施以強制戒治，並於91
      年6月12日期滿。而其於保護管束期間施用毒品案件，亦
      經臺灣新竹地方法院檢察署檢察官起訴，而經本院於91年
      9月30日以91年度訴字第392號判處有期徒刑8月，於91年
      10月28日確定。其又於92、93年間因施用毒品案件，經臺
      灣新竹地方法院檢察署檢察官起訴，而經本院分別於93年
      11月11日以93年度易字第80號判處有期徒刑7月確定，及
      於93年11月23日以93年度訴字第253號判處有期徒刑1年確
      定。再於96年間因施用毒品案件，經臺灣新竹地方法院檢
      察署檢察官起訴，而經本院於97年2月27日以97年度訴字
      第11號判處有期徒刑9月確定。
    (三)詎仍不思悔改，亦未戒除毒癮，基於施用第一級毒品海洛
      因之犯意，於97年2月24日晚間8、9時許，在新竹縣新埔
      鎮○○里○鄰○○路○段20巷198號住處，以將海洛因加水
      置於針筒施打於血管之方式，施用海洛因乙次，嗣為警發
      現其手掌背面有使用針筒痕跡而將其親自採集之尿液檢體
      送請鑑驗，結果呈嗎啡陽性反應而查悉上情。
二、案經新竹縣警察局新埔分局報請臺灣新竹地方法院檢察署檢
    察官偵查起訴。
    理  由
一、本件被告甲○○所犯毒品危害防制條例第10條第1項之施用
    第一級罪，非死刑、無期徒刑、最輕本刑為3年以上有期徒
    刑之罪，或高等法院管轄第一審之案件，被告於本院準備程
    序進行中，就被訴事實為有罪之陳述，經本院合議庭認合於
    刑事訴訟法第273條之1之規定，裁定進行簡式審判程序，合
    先敘明。
二、前揭犯罪事實，業據被告於本院準備程序及審理時坦承不諱
    ，其為警查獲後採集尿液送請詮昕科技股份有限公司以GC/M
    S氣相層析/質譜儀法確認檢驗後，呈嗎啡陽性反應，有該公
    司97年3月18日濫用藥物尿液檢體檢驗報告、新竹縣警察局
    分局毒品犯罪嫌疑人尿液採驗作業管制紀錄表在卷可稽（見
    臺灣新竹地方法院檢察署97年度毒偵字第665號卷第8-9頁）
    ，並有照片4張在卷足憑（見上開毒偵卷第10-11頁），足認
    被告自白核與事實相符。本案事證明確，被告施用第一級毒
    品海洛因犯行堪以認定，應依法論科。
三、按施用第一級毒品為犯罪行為，毒品危害防制條例第10條第
    1項定有處罰明文。故施用第一級毒品者，依前揭規定本應
    科以刑罰。惟基於刑事政策，對合於一定條件之施用者，則
    依同條例第20條、第23條之規定，施以觀察、勒戒及強制戒
    治之保安處分。又按毒品危害防制條例於92年7月9日修正公
    布，自93年1月9日施行，其中第20條、第23條將施用毒品之
    刑事處遇程序，區分為「初犯」及「5年內再犯」、「5 年
    後再犯」。依其立法理由之說明：「初犯」，經觀察、勒戒
    或強制戒治後，應為不起訴處分或不付審理之裁定；經觀察
    、勒戒或強制戒治執行完畢釋放後，「5年內再犯」者，因
    其再犯率甚高，原實施之觀察、勒戒及強制戒治既已無法收
    其實效，爰依法追訴或裁定交付審理。至於經觀察、勒戒或
    強制戒治執行完畢釋放後，「5年後再犯」者，前所實施之
    觀察、勒戒或強制戒治已足以遮斷其施用毒品之毒癮，為期
    自新及協助其斷除毒癮，仍適用「初犯」規定，先經觀察、
    勒戒或強制戒治之程序。從而依修正後之規定，僅限於「初
    犯」及「5年後再犯」二種情形，始應先經觀察、勒戒或強
    制戒治程序。倘被告於5年內已再犯，經依法追訴處罰，縱
    其第3次（或第3次以上）再度施用毒品之時間，在初犯經觀
    察、勒戒或強制戒治執行完畢釋放5年以後，已不合於「5
    年後再犯」之規定，且因已於「5年內再犯」，顯見其再犯
    率甚高，原實施觀察、勒戒或強制戒治，已無法收其實效，
    即應依該條例第10條處罰（最高法院95年度第7次刑事庭會
    議決議參照）。準此，茍被告其施用毒品之犯行，前經觀察
    、勒戒或強制戒治執行完畢後，5年內曾因再施用毒品之行
    為，而經法院判處刑罰之處遇程序確定者，縱其係於觀察、
    勒戒或強制戒治執行完畢5年後再為本案施用毒品，應認屬
    「再犯」之範疇，直接適用刑罰處遇之程序。經查，被告曾
    於90年間因違反毒品危害防制條例案件，經本院以91年度毒
    聲字第205號裁定送勒戒處所觀察、勒戒後，因認有繼續施
    用毒品之傾向，再經本院以90年度毒聲字第1113號裁定令入
    戒治處所施以強制戒治1年，於90年8月6日入所執行強制戒
    治，而經本院於91年1月18日以91年度毒聲字第65號裁定停
    止戒治，所餘戒治期間付保護管束，而於91年2月20日出所
    。嗣因其於保護管束期間，違反保護管束應遵守事項情節重
    大，經臺灣新竹地方法院檢察署檢察官聲請，而經本院於91
    年6月10日以91年度毒聲字第617號裁定撤銷停止戒治，所餘
    戒治期間令入戒治處所施以強制戒治，並於91年6月12日期
    滿等情，有臺灣高等法院被告前案紀錄表乙份在卷可按，被
    告既於91年6月12日強制戒治執行完畢之5年內於92、93年間
    間再犯上開事實一(二)施用毒品犯行，是其於強制戒治執行完
    畢5年後再犯本案施用第一級毒品犯行，徵諸前開最高法院9
    5年度第7次刑事庭會議決議意旨，自應依法予以論罪科刑。
四、核被告所為，係犯毒品危害防制條例第10條第1項之施用第
    一級毒品罪。其施用前持有第一級毒品海洛因之低度行為，
    為其施用第一級毒品海洛因之高度行為所吸收，不另論罪。
    末查被告前因違反毒品危害防制條例案件，經本院以93年度
    易字第80號、93年度訴字第253號判處有期徒刑7月、1年，
    並定應執行刑為有期徒刑1年6月確定，於95年8月2日縮刑期
    滿執行完畢，有臺灣高等法院被告前案紀錄表在卷可按，其
    受徒刑之執行完畢後，5年以內故意再犯本件有期徒刑以上
    之罪，為累犯，應依刑法第47條第1項之規定加重其刑。爰
    審酌毒品海洛因戕害吸食者之身心甚鉅，被告竟無視法律之
    禁止而施用，其經觀察勒戒、強制戒治後仍未戒除毒癮，再
    次為本件施用第一級毒品海洛因之犯行，顯見其自制力薄弱
    ，惟念及其於本院審理時已坦承犯行，堪認尚有悔意等一切
    情狀，量處如主文所示之刑。
據上論斷，應依刑事訴訟法第273條之1第1 項、第299條第1項前
段，毒品危害防制條例第10條第1項，刑法第11條前段、第47 條
第1項，判決如主文。
本案經檢察官何若薇到庭執行職務。
中    華    民    國    97    年    7     月      7    日
                         刑事第五庭    法  官  林佑珊
以上正本證明與原本無異。
如不服本判決應於收受本判決後10日內向本院提出上訴書狀，上
訴書狀應敘述具體理由。上訴書狀未敘述上訴理由者，應於上訴
期間屆滿後20日內補提理由書狀於本院「切勿逕送上級法院」。
中    華    民    國    97    年    7     月    7     日
                                       書記官  蕭惠婷
附錄本案論罪科刑法條
毒品危害防制條例第10條
施用第一級毒品者，處 6 月以上 5 年以下有期徒刑。
施用第二級毒品者，處 3 年以下有期徒刑。


司法院資訊處製作；財團法人民間司法改革基金會備份。
